臺灣桃園地方法院刑事判決　　　　　　　　　　　　　九十一年度易字第八六八號
　　公　訴　人　臺灣桃園地方法院檢察署檢察官
　　被　　　告　甲○○
　　　　　　　　丙○○○物管理維護有限公司　設台北市○○○路一三六號一六樓
　　右　一　人
　　代　表　人　于群福
右列被告因違反台灣地區與大陸地區人民關係條例案件，檢察官聲請簡易判決處刑（
九十年度偵字第一二九二八號、第一四一四六號），經本院改依通常程序審理，茲判
決如左：
    主      文
甲○○、丙○○○物管理維護有限公司均無罪。
    理      由
一、公訴意旨略以：被告甲○○係被告「丙○○○物管理維護有限公司（下稱冠格公
    司）」之人事副理，明知丁○○係大陸地區人民，因探親獲准來台，並未經許可
    在台工作，竟自民國八十八年十二月間起，以每月薪資新台幣二萬元之代價，僱
    用袁女在其公司承包之桃園縣龜山鄉○○○路一一一號「台北樂高社區」內從事
    清潔工作，因認被告甲○○、「冠格公司」各涉犯台灣地區與大陸地區人民關係
    條例第八十三條第一項、第四項罪嫌云云。
二、按犯罪事實應依證據認定之，無證據不得推定其犯罪事實，又不能證明被告犯罪
    者，應諭知無罪判決，刑事訴訟法第一百五十四條、第三百零一條第一項分別定
    有明文。訊據被告二人均堅詞否認前開犯行，均辯稱係僱用戊○○，因應徵者之
    人事資料係由派駐「台北樂高社區」之現場人員轉回總公司，故渠等並不知實際
    來應徵暨工作者係鄭某之妻丁○○等語。
三、經查，大陸地區人民丁○○係以其夫戊○○之名義應徵清潔工，且每月薪資均係
    由「冠格公司」直接撥存至戊○○之郵政儲金帳戶等情，除據袁女陳明在卷外，
    並有「冠格公司」人事資料、切結書、保證書及戊○○之身分證、郵政存簿儲金
    簿影本各一份暨郵政存簿儲金薪資存款團體戶存款單影本二十九紙在卷可憑。次
    查，證人丁○○於警訊證稱：（你向何人應徵？）是該保全公司姓邱的員工等語
    （見偵字第一六四七０號卷第十頁反面），於偵查中同證稱：我先生透過朋友介
    紹去找邱先生等語（見偵字第一六四七０號卷第六六頁反面），於本院調查時並
    結證稱：去應徵時是跟乙○○談：：：（人事資料表、切結書及保證書）是我寫
    的，在警衛室寫的，表是邱拿給我的等語（見本院九十一年五月三十一日訊問筆
    錄），且於本院審理時結證稱：（妳應徵清潔工有無先打電話去台北公司問？）
    沒有，本來我的鄰居就在這社區當清潔工，他知道這地方缺人，他就直接帶我到
    這社區警衛室來，而且也是那個人跟姓邱的（指乙○○）談的：：：（應徵過程
    有無跟台北公司的人面談過？）沒有：：：（妳在這社區擔任清潔工的這段時間
    有無碰過甲○○？）沒有等語。再者，證人即時任「冠格公司」派駐「台北樂高
    社區」現場之警衛組長乙○○於偵查中亦結證稱：當天由某一男子帶丁○○來應
    徵，我將資料轉給總公司：：：該男子約七十多歲（見偵字第一六四七０號卷第
    七一頁反面），另於本院調查、審理時復結證稱：（丁○○是否你們社區的清潔
    工？）她都與一個男的一起來，當初也是跟一個男的來應徵清潔工：：：（在丁○○任職期間，甲○○是否有來這社區察看跟丁○○見面或面談？）沒有各等語
    （見本院九十一年五月三十一日訊問筆錄，審判筆錄），從而綜據渠二人所陳，
    堪認丁○○係直接與「台北樂高社區」現場之警衛組長乙○○洽談應徵事宜，相
    關人事資料並係袁女當場在警衛室內填具，嗣則由乙○○轉交台北之「冠格公司
    」，此應徵過程中，袁女未曾與台北之「冠格公司」人員有過任何接觸，在該社
    區任清潔工期間，亦不曾與被告甲○○碰面或晤談等各斯情，職是，茲送回「冠
    格公司」台北總公司之相關人事資料上所載之應徵者既為戊○○，應徵過程中，
    丁○○又僅與「台北樂高社區」現場之警衛組長乙○○洽談，未曾與「冠格公司
    」台北總公司之人員有過任何接觸，在職期間復與未被告甲○○碰面或晤談，則
    在此情形下，即便甲○○為僱用清潔工之主事者，其何能知悉實際應徵及工作者
    並非戊○○而係丁○○？固戊○○為民前一年七月七日生，有卷存其身分證影本
    一份可按，應徵時已年近九十，然則，個人平日養生、保健之道有異，是以同此
    高齡者未必率已氣弱體衰，乏力任事，況該社區之清潔工僅負責掃地、傾倒垃圾
    等輕便工作，非須耗體費力之粗重事務，此據證人乙○○於本院調查時（見本院
    九十一年五月三十一日訊問筆錄）及證人即該社區住戶孫德仁於警訊（見偵字第
    一六四七０號卷第十一頁反面）述明，抑且，於應徵資料送達公司後，甲○○經
    電詢乙○○時，邱某猶答稱「一個男的：：：來（應徵），男的看起來六、七十
    歲」等語，此經乙○○於本院審理時陳明，因之，甲○○認戊○○係養生有道，
    保養得宜，宛若六、七十歲之人，體力及精神尚能勝任非屬粗重之清潔工作，未
    查箇中另有蹊蹺而加以僱用，核無違常之處，佐上各狀，至徵被告甲○○辯稱係
    僱用戊○○，並不知實際來應徵暨工作者係鄭某之妻丁○○等語屬實，胥值採信
    。查甲○○既不知實際僱用者係丁○○，則其顯然欠缺僱用大陸地區人民工作之
    故意，惟臺灣地區與大陸地區人民關係條例第八十三條第一項之罪並不處罰過失
    犯，即未能以本罪之責相繩，又甲○○既不成立該罪，則就「冠格公司」自無從
    繩以同條例第四項之罪責，渠二人依法均應為無罪之諭知。
四、本件檢察官原聲請簡易判決處刑，惟經本院認有刑事訴訟法第四百五十一條之一
    第四項但書第三款之情形，爰改適用通常程序審判，末此敘明。
據上論斷，應依刑事訴訟法第三百零一條第一項，判決如主文。
本案經檢察官王以文到庭執行職務。
中      華      民      國    九十一    年      六      月    二十八    日
                              臺灣桃園地方法院刑事第三庭
                                  法  官  蔡榮澤
右正本證明與原本無異。
如不服本判決，應於判決送達後十日內向本院提出上訴狀( 應附繕本 )。
                                  書記官  何慧娟
中      華      民      國    九十一     年      八     月      五      日
